---
title: "Preparación de datos"
date: "`r format(Sys.time(), '%A %d %B %Y %X')`"
output: 
  html_document: 
    toc: yes
    toc_float:
      collapsed: yes
      smooth_scroll: no
      number_sections: yes
    code_folding: show  
    number_sections: yes
editor_options: 
  chunk_output_type: console
---

# Setup

```{r setup}
knitr::opts_chunk$set(warning = FALSE, 
                      message = FALSE, 
                      echo = TRUE 
                      )
options(scipen=9999) # desactivar notacion cientifica
```

```{css, echo=FALSE}
# /* expandir el espacio del documento*/
body .main-container {
      max-width: 1600px !important;
      width: 1600px !important;
    }
#/* expandir width de la TOC*/
div.tocify {
    width: 22% !important;
    max-width: 331px !important;
    max-height: 102% !important;
}
```

## Librerías

```{r}
if (!require("pacman")) install.packages("pacman") # instalar pacman
                            # cargar librerias
pacman::p_load(dplyr,       # Manipulacion de datos 
               haven,       # importar datos en .dta o .sav
               car,         # recodificar variables
               sjlabelled,  # etiquetado de variables
               sjmisc,      # descriptivos y frecuencias
               sjPlot,      # tablas, plots y descriptivos
               summarytools,# resumen de dataframe
               )
```

## Datos

Para este ejemplo se va utilizar una base de datos proveniente del paquete `carData`: 

> The Chile data frame has 2700 rows and 8 columns. The data are from a national survey conducted in April and May of 1988 by FLACSO/Chile. There are some missing data.

```{r echo=TRUE}
df<- carData::Chile
df1 <- df %>% select(zona=region,
                     poblacion=population,
                     sexo=sex,
                     edad=age,
                     educ=education,
                     statusquo)
```

# Preparación

En esta sección se realizará la preparación de datos. Se sugiere seguir los siguientes pasos para cada variable:

| Paso                      | Función                         |
|---------------------------|---------------------------------|
| 1. Descriptivo inicial    | sjmisc::frq() o sjmisc::descr() |
| 2. Recodificación         | car::recode()                   |
| 3. Etiquetado de valores  | sjlabelled::set_labels()        |
| 4. Etiquetado de variable | sjlabelled::set_label()         |
| 5. Descriptivo final      | sjmisc::frq o sjmisc::descr()   |

## Variables individuales

### Edad 
```{r edad}
sjmisc::descr(df1$edad)
df1$edadcat <- car::recode(var = df1$edad,
                           recodes = "18:24=1;25:44=2;45:64=3;65:70=4",
                           as.factor = T) 
df1$edadcat <- set_labels(x = df1$edadcat,
                          labels = c("18 a 24 años" = 1,
                                     "25 a 44 años" = 2,
                                     "45 a 65 años" = 3,
                                     "65 años o más" = 4))
df1$edadcat <- set_label(df1$edadcat,label = "Tramos de edad")
sjmisc::frq(df1$edadcat,out = "txt")
```

### Sexo 
```{r sexo}
sjmisc::frq(df1$sexo)
df1$mujer <- car::recode(var = df1$sexo,
                           recodes = "'F'=1;'M'=0",
                           as.factor = T) 

df1$mujer <- set_labels(x = df1$mujer,
                          labels = c("Hombre" = 0,
                                     "Mujer" = 1))
df1$mujer <- set_label(df1$mujer,label = "Sexo entrevistado")
sjmisc::frq(df1$mujer,out = "txt")
```

### Nivel educacional

```{r}
sjmisc::frq(df1$educ)
df1$educ <- car::recode(df1$educ,
                        recodes = "'P'=1;'S'=2;'PS'=3",
                        as.factor = T)

df1$educ <- set_labels(df1$educ,labels = c("Primaria"=1,
                                           "Secundaria"=2,
                                           "Post-secundaria"=3))
df1$educ <- set_label(df1$educ,label = "Nivel educacional")
sjmisc::frq(df1$educ)
```

### Apoyo statusquo

```{r}
sjmisc::descr(df1$statusquo)
df1$statusquo <- set_label(df1$statusquo,label = "Escala de apoyo al status-quo")
sjmisc::descr(df1$statusquo)
```

## Variables contextuales

### Zona

```{r zona}
sjmisc::frq(df1$zona)
df1$zona <- set_labels(x = df1$zona,
                          labels = c("Centro" = "C",
                                     "Metropolitana Santiago" = "M",
                                     "Norte"="N",
                                     "Sur"="S",
                                     "Santiago ciudad"='SA'))
df1$zona <- set_label(df1$zona,label = "Zona geográfica")
sjmisc::frq(df1$zona,out = "txt")
```

### Proporcion de mujeres x zona
```{r}
tab_xtab(var.row = df1$zona, # Filas= zona
         var.col = df1$mujer,# columna= sexo 
         show.obs = FALSE,   
         show.row.prc = T)
df1 %>% group_by(zona) %>% summarise(propmuj=mean(as.numeric(mujer))-1) 

prop.muj<- df1 %>%
  group_by(zona, mujer) %>%
  summarise(n = n()) %>%
  mutate(propmuj = n / sum(n)) %>%
  filter(mujer==1) %>% 
  ungroup() %>% 
  select(zona,propmuj)

df1 <- left_join(df1,prop.muj,by="zona")
df1$propmuj <- set_label(df1$propmuj,label = "Proporción de mujeres por zona geográfica")
sjmisc::descr(df1$propmuj)
```

### Población por zona

```{r poblacion}
sjmisc::frq(df1$poblacion)
df1$poblacion <- set_label(df1$poblacion,label = "Población por zona geofráfica")
sjmisc::frq(df1$poblacion,out = "txt")
```

# Seleccionar variables

```{r}
df_final<- df1 %>%
  select(zona,
         poblacion,
         mujer,
         edadcat,
         educ,
         statusquo)
```

# Resumen 

```{r,results='asis', echo=FALSE}
st_css() # esto configura el css de dfsummary
print(dfSummary(df_final),
      method = "render")
view_df(df_final)
```

# Guardar datos

```{r}
save(df_final,file = "../input/data/proc/df_final.Rdata")
```



